臺灣高等法院臺中分院刑事判決　　　　100年度上訴字第198號
上　訴　人
即　被　告　巫健維
上列上訴人因違反毒品危害防制條例案件，不服臺灣彰化地方法
院99年度訴字第1393號中華民國99年12月22日第一審判決（起訴
案號：臺灣彰化地方法院檢察署99年度毒偵字第1593號），提起
上訴，本院判決如下：
    主  文
上訴駁回。
    理  由
一、按依刑事訴訟法第350條、第361條、第362條、第367條規定
    ，不服地方法院之第一審判決而上訴者，須提出上訴書狀，
    並應敘述具體理由，為上訴必備之程式；其所提出之書狀未
    敘述上訴理由，或僅曾以言詞陳述上訴理由者，均應於上訴
    期間屆滿後20日內補提理由書於第一審法院。第一審法院經
    形式審查，認逾期未補提上訴理由者，應定期間先命補正；
    逾期未補正者，為上訴不合法律上之程式，應以裁定駁回。
    倘已提出上訴理由，但所提非屬具體理由者，則由第二審法
    院以上訴不合法律上之程式，判決駁回。而所謂具體理由，
    必係依據卷內既有訴訟資料或提出新事證，指摘或表明第一
    審判決有何採證認事、用法或量刑等足以影響判決本旨之不
    當或違法，而構成應予撤銷之具體事由，始克當之（例如：
    依憑證據法則具體指出所採證據何以不具證據能力，或依憑
    卷證資料，明確指出所為證據證明力之判斷如何違背經驗、
    論理法則）；倘僅泛言原判決認定事實錯誤、違背法令、量
    刑失之過重或輕縱，而未依上揭意旨指出具體事由，或形式
    上雖已指出具體事由，然該事由縱使屬實，亦不足以認為原
    判決有何不當或違法者（例如：對不具有調查必要性之證據
    ，法院未依聲請調查亦未說明理由，或援用證據不當，但除
    去該證據仍應為同一事實之認定），皆難謂係具體理由，俾
    與第二審上訴制度旨在請求第二審法院撤銷、變更第一審不
    當或違法之判決，以實現個案救濟之立法目的相契合，並節
    制濫行上訴（最高法院97年度臺上字第892號判決意旨可資
    參照）。又理由是否具體，則屬第二審法院審查之範圍，不
    在命補正之列，亦即上訴書狀已記載理由，並有具體之敘述
    時，其上訴既屬合法，第二審法院固應就其理由之是否可取
    ，為實體之審理及判斷；如認其上訴書狀雖記載理由，但並
    未具體敘述時，則無須再命補正，可逕認其上訴不合法，以
    判決駁回之，此有最高法院97年度臺上字第1281號判決意旨
    可參。
二、本案上訴人即被告巫健維（下稱被告）不服原審判決提起上
    訴，其上訴理由狀略謂：毒品具有成癮性及接續性，被告所
    犯之行為應以一罪論或分處第一級毒品及第二級毒品罪；臺
    灣彰化地方法院分處2次第一級毒品罪，但施用毒品不應以
    查獲之次數及所採集的尿液來論罪，一罪兩判已違法令；且
    被告自白亦不能為被告有罪之唯一證據，為此請求撤銷原審
    判決等云云。
三、原審判決理由則略為：核被告就犯罪事實欄一、（一）所為
    ，係犯毒品危害防制條例第10條第1項之施用第一級毒品罪
    及同法條第2項之施用第二級毒品罪；就犯罪事實欄一、（
    二）所為，係犯毒品危害防制條例第10條第1項之施用第一
    級毒品罪。被告為供施用而持有各該級毒品之低度行為，應
    為施用之高度行為所吸收，均不另論罪。被告如犯罪事實欄
    一、（一）所示之犯行係以一行為同時施用第一、二級毒品
    ，為想像競合犯，應依刑法第55條規定，從一重論以施用第
    一級毒品罪。又被告先後2次施用毒品犯行，時間已有所間
    隔，顯係基於個別犯意為之，應予分論併罰。被告有前揭刑
    案執行完畢之情形，此有臺灣高等法院被告前案紀錄表1份
    在卷可按，其受有期徒刑之執行完畢後，5年內故意再犯本
    案有期徒刑以上之罪，均為累犯，均應依刑法第47條第1項
    規定加重其刑。又被告如犯罪事實欄一、（一）所示之施用
    毒品犯行，係於有偵查犯罪職權之警察機關尚不知其有該次
    施用毒品行為之前，即主動向員警坦承有該次施用海洛因及
    甲基安非他命情事，此有警訊筆錄在卷可稽（偵卷第13頁反
    面），且被告復有接受審判之情，爰依刑法第62條前段規定
    ，就該次犯行減輕其刑，且依法先加後減之。爰審酌被告曾
    有多次施用毒品之不良素行，經觀察、勒戒及強制戒治後，
    仍不知悔改警惕，猶繼續施用毒品，屢被緝獲，足見其雖經
    觀察、勒戒及強制戒治之治療程序，始終未徹底戒絕施用毒
    品遠離毒害，顯然無視於毒品對於自身健康之戕害及國家對
    於杜絕毒品犯罪之禁令，本應予以嚴懲，惟斟酌被告施用毒
    品僅戕害己身，且犯後坦承犯行，態度良好等一切情狀，分
    別量處如主文所示之刑，並定其應執行之刑，以示懲儆。至
    扣案之注射針筒1支，為被告所有且供其為犯罪事實欄一、
    （一）、（二）所示2次犯行所用之物，業據被告供明在卷
    （本院99年12月8日審判筆錄第3頁），應依刑法第38條第1
    項第2款規定沒收之。據上論斷，應依刑事訴訟法第273條之
    1第1項、第299條第1項前段，毒品危害防制條例第10條第1
    項、第2項，刑法第11條、第55條、第47條第1項、第62條前
    段、第51條第5款、第38條第1項第2款判決等語。
四、經查：(1)本件之犯罪事實被告於偵查及原審時均坦承不諱（
    見偵卷第36至37頁、原審卷第43頁），原審以彰化縣警察局
    員林分局委託檢驗尿液代號（B346）與真實姓名對照認證單
    （見偵卷第20頁）、詮昕科技股份有限公司於99年9月10日
    出具之濫用藥物尿液（原樣編號B346）檢驗報告（見偵卷第
    43頁）等證據，認定被告確有原審判決犯罪事實欄所載之1
    次施用第一級毒品及施用第二級毒品、1次施用第一級毒品
    等犯行，並為累犯，分別判處有期徒刑9月及10月，應執行
    有期徒刑1年5月，已詳敘其認定上訴人犯罪事實之證據及理
    由，於法並無不合。(2)上訴意旨稱原審分處被告2次第一級
    毒品罪，但施用毒品不應以查獲之次數及所採集的尿液來論
    罪，一罪兩判已違法令等云云。惟查，刑法於95年7月1日修
    正施行，關於刑法第56條連續犯規定修正理由之說明，謂「
    對繼續犯同一罪名之罪者，均適用連續犯之規定論處，不無
    鼓勵犯罪之嫌，亦使國家刑罰權之行使發生不合理之現象」
    、「基於連續犯原為數罪之本質及刑罰公平原則之考量，爰
    刪除有關連續犯之規定」等語，即係將本應各自獨立評價之
    數罪，回歸本來就應賦予複數法律效果之原貌。因此，就刑
    法修正施行後多次施用毒品之犯行，除符合接續犯之要件外
    ，原則上應採一罪一罰，始符合立法本旨。而所謂接續犯，
    雖在刑法之評價上僅認為成立一罪，然必須數行為於同時同
    地或密切接近之時地實施，侵害同一之法益各行為之獨立性
    極為薄弱，依一般社會健全觀念，在時間差距上，難以強行
    分開，在刑法評價上，以視為數個舉動之接續施行，合為包
    括之一行為予以評價，較為合理，始能論以接續犯，而為包
    括之一罪。如行為人先後數行為，在客觀上係逐次實施，侵
    害數個同性質之法益，其每一前行為與次行為，依一般社會
    健全觀念，在時間差距上，可以分開，在刑法評價上，各具
    獨立性，每次行為皆可獨立成罪，自應按照其行為之次數，
    一罪一罰（參照最高法院96年度臺上字第3531號判決意旨、
    97年度臺上字第345號判決意旨）。查本件被告分別於99年8
    月22日上午10時許於彰化縣田尾鄉南鎮村住處外面田裡施用
    第一級及第二級毒品、99年8月24日上午10時10分於彰化縣
    永靖鄉第一公墓旁樹下施用第一級毒品，時間及地點並非一
    致，犯意各別，行為互異，每次行為皆可獨立成罪，依社會
    通念，修法後應認為數罪之評價，始符合刑罰公平原則，故
    被告主張應以一罪論之，並無所據，應予駁回。(3)至於被告
    於上訴意旨中另稱原審僅以被告自白論罪，惟查原審除參酌
    被告自白外，尚以詮昕科技股份有限公司99年9月10日報告
    編號00000000號濫用藥物尿液檢驗報告、彰化縣警察局員林
    分局委託檢驗尿液代號與真實姓名對照認證單及扣案之注射
    針筒等證據予以佐證，並於判決理由二中予以詳述（見原審
    判決書第3頁），足徵原審並非僅以被告自白為唯一證據而
    論罪，被告以此爭執，經核亦無所據，應予駁回。
五、綜上所述，被告之上訴意旨並未依據卷內訴訟資料，具體指
    摘原審判決認事用法有何違法或不當之情形，或構成應予撤
    銷之具體事由，揆諸上開最高法院判決意旨及依「程序優先
    於實體」之刑事訴訟法原則，其上訴自屬違背法律上之程式
    ，爰不經言詞辯論，駁回其上訴。
據上論斷，應依刑事訴訟法第367條前段、第372條，判決如主文
。
中    華    民    國   100    年     1    月    31    日
            刑事第五庭  審判長法  官  趙  春  碧
                              法  官  賴  恭  利
                              法  官  卓  進  仕
以上正本證明與原本無異。
如不服本判決應於收受送達後10日內向本院提出上訴書狀，其未
敘述上訴理由者，並得於提起上訴後10日內向本院補提理由書狀
（均須按他造當事人之人數附繕本）「切勿逕送上級法院」。
                              書記官  郭  振  祥
中    華    民    國   100    年     1    月    31    日